臺灣高等法院民事判決
109年度重勞上字第7號
上  訴  人  陳昆祺  

訴訟代理人  王聖舜律師
            楊敦元律師
被  上訴人  訊達電腦股份有限公司

法定代理人  盧崑錄  
訴訟代理人  許家銘  
            徐志明律師
            林冠廷律師
上列當事人間請求確認僱傭關係存在等事件，上訴人對於中華民
國108年12月13日臺灣臺北地方法院107年度重勞訴字第79號第一
審判決提起上訴，本院於109年10月27日言詞辯論終結，判決如
下：
    主      文
上訴駁回。
第二審訴訟費用由上訴人負擔。
    事實及理由
一、上訴人主張：伊自民國106年9月1日起受僱於被上訴人，擔
    任財務會計處經理，每月薪資新臺幣（下同）7萬8,000元，
    於每月末日發放。被上訴人雖於107年6月26日以伊對於財務
    會計處襄理即訴外人曹綜仁未盡監督之責，導致曹綜仁侵占
    公司調撥款等情，有工作規則第58條第1項第3款第1目所定
    「怠忽職務，致嚴重影響客戶利益或使公司遭受重大損失」
    之情形為由，依勞動基準法（下稱勞基法）第12條第1項第4
    款規定終止勞動契約。但曹綜仁故意侵占調撥款，實係被上
    訴人職務安排不當所致，且伊無事後核對原始憑證及銀行帳
    戶餘額之注意義務，被上訴人終止勞動契約不合法，兩造間
    僱傭關係仍存在，伊於同年月27日寄發存證信函表示願繼續
    給付勞務，被上訴人拒絕受領，伊無補服勞務之義務，仍得
    請求薪資。爰依勞動契約、民法第487條規定起訴，並聲明
    ：㈠確認兩造間僱傭關係存在；㈡被上訴人應給付上訴人1萬4
    00元，及自107年7月1日起至清償日止按週年利率5％計算之
    利息；㈢被上訴人應自107年7月1日起至准上訴人復職日止，
    按月於每月末日給付上訴人7萬8,000元，及自各次月1日起
    至清償日止按週年利率5％計算之利息；㈣願供擔保請准宣告
    假執行。
二、被上訴人則以：上訴人為證券交易法（下稱證交法）第14條
    第1項、第3項、第14條之3規定及財政部證券暨期貨管理委
    員會（下稱證期會）92年3月27日台財證三字第0000000000
    號令規定之經理人，代表伊在證交法所稱財務報告上簽名或
    蓋章，且在公司章程或契約規定授權範圍內，得為伊管理事
    務及簽名，對於財務會計業務有獨立裁量決策權，兩造間契
    約關係為委任。縱認係僱傭，上訴人於分配工作與部門管理
    上有缺失，又未盡事後核對原始憑證及銀行帳戶餘額之注意
    義務，致其下屬曹綜仁於106年11月24日至107年5月22日間
    利用職務之便，多次擅自提領匯出伊公司銀行帳戶之款項，
    及將客戶所繳現金貨款侵占入己，使伊受有810萬532元之損
    害，而有工作規則第58條第1項第3款第1目所定情形，其依
    勞基法第12條第1項第4款規定，終止兩造僱傭關係亦屬合法
    等語，資為答辯。
三、原審駁回上訴人之訴及假執行聲請。上訴人不服，提起上訴
    ，聲明：㈠原判決廢棄；㈡確認兩造間僱傭關係存在；㈢被上
    訴人應給付上訴人1萬400元，及自107年7月1日起至清償日
    止按週年利率5％計算之利息；㈣被上訴人應自107年7月1日起
    至准上訴人復職日止，按月於每月末日給付上訴人7萬8,000
    元，及自各次月1日起至清償日止按週年利率5％計算之利息
    ；㈤願供擔保請准宣告假執行。被上訴人則答辯聲明：㈠上訴
    及假執行聲請均駁回；㈡如受不利判決願供擔保請准宣告免
    為假執行。
四、兩造不爭執事項（見本院卷第282-283頁，並依判決文字調
    整）：
　㈠上訴人自106年9月1日起擔任被上訴人財務會計處經理，為財
    務會計處最高主管，約定每月薪資7萬8,000元，於每月末日
    發放。被上訴人是證交法所稱公開發行股票公司，已依同法
    第14條之2第1項規定選任獨立董事，上訴人是同法第14條所
    稱會計主管，須在同法所稱財務報告上簽名或蓋章。
  ㈡上訴人職務內容包含：管理財務部門下屬、覆核下屬之文件
    、配合總經理處理銀行信貸額度申請作業、協助編列年度總
    預算、協助申報公告等事。
  ㈢上訴人需遵守一般費用報支作業程序、出納收支作業程序。
  ㈣被上訴人財務會計處襄理曹綜仁多次擅自提領、匯出被上訴
    人銀行帳戶之款項，及將客戶繳來之現金貨款據為己有，扣
    除曹綜仁事後返還被上訴人之款項，尚有810萬532元未返還
    （情形如原審卷二第59-63頁所示）；曹綜仁於107年6月1日
    自承侵占業務上持有之金錢約810萬元，上訴人於同年月5日
    代表被上訴人對曹綜仁提出告訴。
  ㈤財團法人中華民國證券櫃檯買賣中心（下稱櫃買中心）曾於1
    07年6月11日發函向被上訴人表示「貴公司於107年6月6日通
    知本中心有員工侵占資產之情事，經貴公司說明係未落實公
    開發行公司建立內部控制制度處理準則第8條第1項第7款『職
    務授權及代理人制度之執行』有關職能分工之情事。請貴公
    司於文到5日內研訂前開缺失之具體改善或解決措施，並函
    報本中心備查」等語。
  ㈥被上訴人於107年6月26日以上訴人有工作規則第58條第1項第
    3款第1目所定「怠忽職務，致嚴重影響客戶利益或使公司遭
    受重大損失」之情形為由，依勞基法第12條第1項第4款規定
    終止契約，已發給上訴人薪資至當日。
  ㈦上訴人於107年6月27日寄發存證信函向被上訴人表示：被上
    訴人終止契約不合勞基法第12條規定，兩造間之僱傭關係仍
    存在，上訴人願繼續給付勞務等語，被上訴人於同年月29日
    收受。
  ㈧兩造所提證據形式上均為真正。
　㈨上訴人對於被上訴人公司上班打卡流程之文字敘述（本院卷
    第191頁）無意見。
五、上訴人主張兩造間契約為勞動契約，其無工作規則所定怠忽
    職守之情，被上訴人解雇與勞基法第12條第1項第4款規定不
    合，兩造間僱傭關係繼續存在，被上訴人並應按月給付薪資
    ，為被上訴人否認，並以前詞置辯。兩造爭點為：㈠兩造間
    是否成立勞動契約？㈡被上訴人依勞基法第12條第1項第4款
    規定，終止勞動契約，是否合法？㈢上訴人請求確認僱傭關
    係存在，及自107年6月27日起至其復職之日止，按月給付薪
    資7萬8,000元，是否有理由？茲審酌如下：
  ㈠兩造間是否成立勞動契約？
  ⒈按勞動契約與以提供勞務為手段之委任契約之主要區別，在
    於提供勞務者與企業主間，其於人格上、經濟上及組織上從
    屬性之有無。如仍具從屬性，則縱其部分職務有獨立性，仍
    應認定屬勞基法所規範之勞雇關係（最高法院104年度台上
    字第1294號判決參照）。
  ⒉查被上訴人公司工作規則第2條規定：「凡本公司員工悉應遵
    守本規則之規定。本規則所稱員工，係指本公司錄用之人員
    及試用期間之新進人員。因業務需要而聘雇之委任經理人…
    ，除另有約定外，悉依本規則之規定」（見本院卷第176頁
    ）。可見被上訴人公司錄用之人均需遵守工作規則，委任經
    理人如別有約定，則無庸遵守工作規則。又被上訴人於107
    年6月26日以：上訴人違反工作規則第58條第1項第3款第1目
    ：「怠忽職務，致嚴重影響客戶權益或使公司遭受重大損失
    者」之規定為由，解雇上訴人乙節，有解雇通知函可證（見
    原審卷一第4頁）；且被上訴人工作規則第六章為績效考核
    規定（見本院卷第185頁），被上訴人亦就上訴人之106年度
    作為給予考核，有106年度績效目標設定表可參（見原審卷
    二第247頁）。堪認上訴人工作期間，確應遵守工作規則之
    規定。被上訴人雖抗辯上訴人對時間之安排有自主權，其未
    強制上訴人簽到、簽退，未以此為考核依據；且工作規則第
    35條規定，員工未經事先核准而擅自缺勤者，薪資不發，上
    訴人於107年2月5日、3月19日未於上午9時30分簽到，106年
    10月30日、107年4月12日、6月1日、6月14日未簽退，亦未
    填寫外勤單，其就此事並未扣發薪資，上訴人應無庸遵守工
    作規則。但被上訴人公司工作規則第2條業已規定委任經理
    人除另有約定外，亦需適用工作規則，前經說明，被上訴人
    欲主張上訴人不適用工作規則，自應提出兩造明確約定上訴
    人無庸遵守工作規則之文件以為證明，其未提出，解雇通知
    函又明載其認上訴人違反工作規則之意旨，其抗辯上訴人無
    庸遵守工作規則，自非可信。況被上訴人員工未依工作規則
    所定時間簽到、簽退時，被上訴人依工作規則可對之扣薪，
    其未為之，乃權利之不行使，不得反推員工無庸遵守工作規
    則。是被上訴人以上開情詞抗辯上訴人無庸遵守工作規則，
    為無所據。從而，上訴人應遵守被上訴人公司工作規則，可
    以認定。
  ⒊被上訴人公司工作規則第3條規定：「凡本公司之員工應互相
    尊重、努力合作、盡忠職守，共同致力於整體績效之提昇，
    主管人員應尊重所屬員工之人格，致力於統御和指導，以增
    進其技能和工作效率，並應率先執行職務」、第10條規定：
    「員工需接受公司所交派之工作、工作地點及工作時間，並
    遵從上級主管合理之調度指派。若因業務需要，員工工作地
    點及工作時間需調動，公司除給予必要之協助，在不違反勞
    動契約，並對員工薪資及勞動條件未做不利變更的原則下，
    員工應予接受」，第11條、第12條為資遣規定，第19條、第
    20條、第21條為工作時間及考勤規定，第35條為曠職規定，
    第五章為獎懲規定，第六章為績效考核規定（見本院卷第17
    6-185頁）。可見上訴人擔任會計及財務主管，被上訴人仍
    得對其為獎懲、調動，且上訴人已經被上訴人納入其組織體
    系，兩造間契約關係應具人格、組織從屬性。又上訴人係就
    其提供之勞務按月受領薪資7萬8,000元，乃兩造不爭，難認
    其有承擔任何營運上之風險，為自己勞動之情。是上訴人主
    張兩造間契約具經濟上從屬性，亦屬有據。綜上，兩造間契
    約關係應具人格、經濟及組織從屬性。
  ⒋被上訴人雖據證交法第14條第1項、第3項、第14條之3規定及
    證期會92年3月27日台財證三字第0000000000號令，主張上
    訴人之任用程序、簽署權限及遵循證交法相關規定之聲明，
    悉依上開證交法關於經理人之規定辦理，其行使職權所受指
    示直接來自於董事長兼總經理葉元椒，並為被上訴人管理事
    務及在證交法規定之財務報告上簽章，其應為證交法所規定
    之經理人。但查：
  ⑴證交法第14條第1項至第3項規定：「本法所稱財務報告，指
    發行人及證券商、證券交易所依法令規定，應定期編送主管
    機關之財務報告。前項財務報告之內容、適用範圍、作業程
    序、編製及其他應遵行事項之財務報告編製準則，由主管機
    關定之，不適用商業會計法第四章、第六章及第七章之規定
    。第一項財務報告應經董事長、經理人及會計主管簽名或蓋
    章，並出具財務報告內容無虛偽或隱匿之聲明」。可見會計
    主管負依法令編製財務報告，並在財務報告上簽名或蓋章以
    為表彰，其就財務報告所負責任並非查核責任，而係編製責
    任；且會計主管非必為此條規定之經理人，否則法文無庸將
    經理人與會計主管併列。
  ⑵證交法第14條之3第7款、第8款乃係規定，已選任獨立董事之
    公司，簽證會計師之委任、解任或報酬，財務、會計主管之
    任免，應提董事會決議通過。則以第7款明文規定委任，第8
    款僅規定為任免觀之，證交法第14條之3亦無規定會計主管
    與已選任獨立董事之公司間契約關係必為委任。且被上訴人
    106年9月22日董事會就天津訊安達及訓大（深圳）法定代表
    人及總經理、訊達事業群董產品技術發展處處長兼業務處北
    區副區長、中區區長均決議以委任經理人之方式為之，就上
    訴人擔任財務及會計主管則係決議「任用」，107年6月26日
    董事會則決議解雇上訴人，並解任其財務、會計主管一職等
    情，有各該董事會議事錄可證（見原審卷二第67、279-281
    頁）。足徵被上訴人明確知悉其非委任上訴人為其處理事務
    ，而係聘僱上訴人提供勞務，僅因上訴人職位為會計主管，
    方依證交法第14條之3第8款規定之程序辦理，而由董事會決
    議通過任用其為會計主管。
  ⑶證期會92年3月27日台財證三字第0000000000號令雖闡釋證交
    法第22條之2、第25條、第28條之2、第157條、第157條之1
    規定之經理人包含會計主管，但此等法條均係經理人申報持
    股情形及禁止內線交易等規定，與會計主管和公司間契約關
    係無涉，即會計主管雖為證交法第22條之2、第25條、第 28
    條之2、第157條、第157條之1規定之經理人，亦不代表會計
    主管與公司間契約關係必為委任。上開抗辯，不足為取。
  ⒌被上訴人又抗辯上訴人係在公司章程或契約規定授權範圍內
    管理公司會計事務最高主管，依證交法第14條第3項規定在
    財務報告主管欄位簽名或蓋章，並有獨立之裁量權及決策權
    ，而得對外代表公司且對外代表公司簽名，對內負責管理及
    監督審核財務、會計單位日常作業，且得全權指揮被上訴人
    公司所有財會人員，分配工作，如上訴人不願在財務報告中
    用印，被上訴人公司根本無法出具財務報告，上訴人應係為
    被上訴人公司處理一定事務，具有獨立裁量權之經理人。但
    被上訴人公司章程第28條規定之經理人乃依公司法第29條規
    定委任之經理人，觀諸章程即明（見原審卷二第297頁）。
    且公司法第29條規定，股份有限公司依章程設置之經理人，
    其委任、解任及報酬，應由董事會決議通過，而被上訴人董
    事會係決議任用上訴人為會計主管，非委任其為會計主管，
    該次會議同時通過委任案，被上訴人無混淆委任、任用之差
    別，有106年9月22日董事會議紀錄可參（見原審卷二第277-
    283頁），上訴人當非公司法所稱經理人。且上訴人雖擔任
    公司會計事務最高主管，但對上，總經理為其主管，對下，
    其僅係其依被上訴人公司分層負責之架構，於其分層負責之
    事務範圍內具有某程度之自主決定權，與對其職責範圍內下
    級人員之分層指揮監督權，自不得以其對內負責管理及監督
    審核財務、會計單位日常作業，且得全權指揮被上訴人公司
    所有財會人員，分配工作等節，即認其與被上訴人間無從屬
    性。而就被上訴人所稱對外出具財務報告部分而言，上訴人
    應依主管機關所定財務報告之內容、適用範圍、作業程序、
    編製及其他應遵行事項之財務報告編製準則等規定，編製財
    務報表並在其上用印，乃證交法第14條第2項、第3項所定。
    且被上訴人公司工作規則第58條第1項第3款第1目、第7目及
    第6款亦規定員工怠忽職守致公司遭受重大損失，蓄意欺瞞
    或偽造事實致使主管誤判，公司遭受重大損失，或受有期徒
    刑以上刑之宣告確定，而未諭知緩刑或未准易科罰金者，被
    上訴人得予解雇（見本院卷第184頁）。可見上訴人擔任會
    計主管需遵守法令規定以編製財務報告表，應為被上訴人對
    上訴人之要求。則以上訴人擔任會計主管，有編製符合法令
    規範之財務報告並在其上簽名以表彰此為其編製之義務觀之
    ，其對於下屬預行編製之內容如認有誤，當得本於雇主對法
    律遵循之要求而修正並在確認無誤後簽署該財務報告，是無
    被上訴人所謂如上訴人不願在財務報告上簽名用印，其無法
    出具財務報告之情形。從而，被上訴人上開抗辯，同無可取
    。
  ⒍據上，兩造就上訴人擔任財務及會計主管之契約具有人格、
    經濟及組織從屬性，應為勞動契約，被上訴人抗辯兩造間契
    約關係為委任云云，為無所據。
  ㈡被上訴人依勞基法第12條第1項第4款規定，終止勞動契約，
    是否合法？
  ⒈按勞工違反勞動契約或工作規則，情節重大者，雇主得不經
    預告終止勞動契約。勞基法第12條第1項第4款定有明文。所
    謂違反勞動契約或工作規則「情節重大」，係屬不確定之法
    律概念，而判斷是否符合此一要件，固應以勞工職務及其違
    規行為態樣、初次或累次、故意或過失違規、對雇主及所營
    事業所生之危險或損失、商業競爭力、內部秩序紀律之維護
    ，勞雇間關係之緊密程度、勞工到職時間之久暫等，作為衡
    量是否達到懲戒性解僱之標準。惟勞工違反勞動契約之具體
    事項，如係嚴重影響雇主內部秩序紀律之維護，足以對雇主
    及所營事業造成相當之危險，客觀上已難期待雇主採用解僱
    以外之懲處手段而繼續其僱傭關係者，即難認不符上開勞基
    法規定之「情節重大」之要件，非以雇主曾否加以告誡或懲
    處為斷，以兼顧勞工權益之保護與維護企業管理紀律之建立
    （最高法院104年度台上字第218號、第1227號及105年度台
    上字第1894號判決參照）。查被上訴人公司工作規則第58條
    第1項第3款第1目規定，員工有「怠忽職守，致嚴重影響客
    戶利益或使公司遭受重大損失」之情形者，公司得不經預告
    予以解雇（見本院卷第184頁）。被上訴人抗辯上訴人於分
    配工作與部門管理上有缺失，又未盡事後核對原始憑證及銀
    行帳戶餘額之注意義務，致其下屬曹綜仁於106年11月24日
    至107年5月22日間利用職務之便，多次擅自提領匯出伊公司
    銀行帳戶之款項，及將客戶所繳現金貨款侵占入己，使伊受
    有810萬532元之損害，上訴人應有怠忽職守使公司遭受重大
    損失之情，均為上訴人否認。茲審酌如下：
  ⒉關於分配工作與部門管理部分：
  ⑴被上訴人抗辯出納與會計之工作應由不同之人員處理，以防
    弊端之發生，上訴人指派或任由曹綜仁同時擔任出納與會計
    之職務，且曹綜仁106年11月間已有出勤狀況異常之情，上
    訴人仍未積極處理，其於106年12月間提出離職申請時，上
    訴人又加以挽留，顯有過失。上訴人則陳稱財務兼會計為被
    上訴人公司安排，且其對於財會部門之人事無決定權。
  ⑵經查，曹綜仁於原法院107年度重訴字第1054號（下稱另案一
    審）陳稱：其侵占手法，係利用取款單須蓋上訴人公司大小
    章，而匯款單無須蓋大小章之漏洞，在銀行辦理取款及匯款
    時，將原簽准之匯款單撕毀，重新填寫其他受款人（陳婉柔
    、林志興）之匯款單，或填寫金額較少之匯款單而將其他金
    額領現侵占入己；或利用董事長特助、陳昆祺同時請假時由
    伊為職務代理人，而得保管大章，及董事長、稽核同時請假
    時伊為職務代理人，而得保管小章之機會，分別在空白取款
    單蓋妥大章、小章，作為日後取款侵占之用；或未將業務部
    門已填寫繳款單之現金入帳而直接侵占入己（見原審卷二第
    138-139頁）。可見曹綜仁因職務代理關係而有機會保管公
    司大小章，又因兼任財務而負責對帳，亦得利用林欣陵請假
    時前往銀行辦理匯款，而藉機侵占公款。
  ⑶公開發行公司建立內部控制制度處理準則第8條第1項第7款規
    定，公開發行公司之內部控制制度，應包括職務授權及代理
    人制度之執行。被上訴人就曹綜仁侵占資產一事，櫃買中心
    認定係因未落實職務授權及代理人制度之執行乙節，有櫃買
    中心107年6月11日函可證（見原審卷一第5頁）。證人詹凱
    雄即上訴人前任財務及會計主管於本院108年度上字第438號
    （下稱另案二審）具結證述：部門中林欣陵負責跑銀行的工
    作，林欣陵請假時，除襄理張菊芬因為做出納帳且是我的職
    務代理人，有機會碰到大小章，所以不適合讓張菊芬跑銀行
    ，我會請呂麗緞、蘇幽綪或李瑞娥去跑銀行。其身為財會主
    管，為了避免風險，不會讓同一人做出納及跑銀行工作，主
    管自己分配工作時要避免風險，原則就是出納與跑銀行的人
    員要分開等語（見本院卷第215-218頁）。參諸上訴人為中
    原大學會計研究所畢業，論文題目為：「我國公司治理與內
    部稽核組織之運作」，受僱被上訴人前曾任他公司會計主管
    、財會處協理、稽核室經理，主要專業領域為財務、會計、
    內稽，並有國際內部稽核師證照，有其簡歷可稽（見原審卷
    二第65頁）。可見上訴人應知悉其擔任財務兼會計主管一職
    ，應注意分配下屬工作，不得使同一人做出納及至銀行存款
    、提款、匯款之俗稱跑銀行（下稱跑銀行）之工作，但仍未
    注意，而使曹綜仁得以兼任出納與跑銀行之工作，曹綜仁並
    利用此機會而侵占公司款項。
  ⑷上訴人雖主張財務兼會計乃被上訴人公司安排，但其於106年
    11月時曾向被上訴人反應財務兼會計違反內控原則，一定要
    加一位財務人員，但被否決，亦曾向被上訴人公司反應因財
    會部門同仁都比其資深，其叫不動等語。但被上訴人乃係抗
    辯上訴人不應使一人得同從事出納及跑銀行之工作；且上訴
    人雖主張曾向公司請求增加一位財務人員，但為被上訴人否
    認，而上訴人所提曹綜仁於另案一審陳述之「公司一直不找
    人」（見本院卷第229頁），僅得證明被上訴人公司未另聘
    員工一事，對於上訴人是否曾經向公司要求一事，尚無法證
    明。況如上訴人建議後，被上訴人公司不增聘人員時，上訴
    人仍得採行與詹凱雄相同之作法指揮其他下屬以為因應，證
    人詹凱雄亦於另案二審證述：「（問：如果林欣陵請假的時
    候，你是否確認，你當時可以請得動李瑞娥、蘇幽綪、呂麗
    緞跑銀行？）我印象中，李瑞娥、蘇幽綪、呂麗緞都有跑過
    銀行，就看當天何人比較有空，她們應該都知道同仁請假要
    互相幫忙」等語（見本院卷第219頁）。是上訴人此一主張
    ，不足為取。
  ⒊關於上訴人未盡事後核對原始憑證及銀行帳戶餘額之注意義
    務部分：
  ⑴按商業應根據原始憑證，編製記帳憑證，根據記帳憑證，登
    入會計帳簿，商業會計法第18條定有明文。且被上訴人公司
    就銀行轉帳作業事項規定，需核對對帳單或存摺影本一致，
    有傳票審核原則可證（見原審卷第477、481頁）。證人詹凱
    雄亦證稱：「匯款的流程，應先開請款單給出納，出納會填
    匯款單，匯款單給主管（即我）先看，如果金額、對象、帳
    戶正確，我就會去用印。我請假的時候，由襄理用印，我休
    假回來，我會再重新核對，我會核對請款單、匯款單、帳戶
    存摺（如果有網銀明細，就看網銀資料）」、「（問：證人
    任職期間，公司有無規定每次銀行匯完款後，要將匯款單交
    給證人核對？）我沒有仔細去看公司規定，但依我的習慣，
    我會去看」、「（問：公司有無規定證人需檢視公司存摺、
    銀行匯款單，並核對是否與銀行存款餘額表相符？）我不確
    定公司有無規定，但我身為公司財會主管，核對公司帳戶存
    款（存摺正本）與匯款資料（匯款單正本），是我應盡的職
    責，我認為我的職責就是保護公司的資產不受損害…」、「
    （問：公司內控準則有無規定財會主管需檢視公司存摺、銀
    行匯款單，並核對是否與銀行存款餘額表相符？）基本上大
    方向是朝這個方向，但我不記得被上訴人公司內控準則如何
    規定」、「我會在付款申請單蓋我部門主管的章，取款單、
    匯款單我會拿去用公司大小章。事後我會去核對存摺，比較
    大批的，當場拿回來，我就會馬上核對，我會去跑銀行的人
    員要資料來核對…我個人的習慣是一定會核對帳戶。就算沒
    有每次核對，至少在每個月結帳時，也會有一份銀行帳戶存
    款餘額表或者報表上的帳戶存款餘額，一定要核對帳戶存摺
    ，確認是否相符」等語（見本院卷第215-218頁），堪認上
    訴人受僱為財務兼會計主管，本於善良管理人注意及忠實履
    行職務義務，應在銀行轉帳後核對匯款單與銀行對帳單、帳
    戶存款餘額是否與記帳憑證相符。
  ⑵上訴人雖據曹綜仁於另案一審陳述：經理工作內容不包含核
    對存摺，公司規定匯款單是事前審核，不是事後查核云云（
    見本院卷第229、231頁）；但被上訴人公司規定銀行轉帳作
    業應核對對帳單或存摺影本一致，前經認定，曹綜仁此一陳
    述是否屬實，尚非無疑；上訴人執此主張其在銀行轉帳後，
    無庸核對匯款單與銀行對帳單、帳戶存款餘額是否與記帳憑
    證相符云云，要屬無據。上訴人又主張：其依被上訴人公司
    一般費用報支作業程序及出納收支作業程序規定，僅有事前
    審核義務，並無事後核對之義務，銀行帳戶餘額係由曹綜仁
    負責核對，並編製調節表往上呈核，其無從得知金額不符云
    云。惟依「一般費用報支作業程序」第3條明訂一般費用申
    請須經「財會單位審核原始憑證及各請款單據，若有不符則
    退回原申請人，確認無誤後，依其性質編製傳票，經權責主
    管核准後，由財務人員依出納收支作業程序第4條第3款辦理
    付款」，而「出納收支作業程序」第4條第3項關於「一般性
    支出給付」明訂費用申請人須「填寫申請單經權責主管核准
    ，送財務人員審核後，交會計人員作帳，並辦理付款事宜」
    ，第5條第4項亦訂「財務人員每月應編製銀行存款科目餘額
    表，就帳上各銀行餘額與銀行對帳單（或存摺）核對，並於
    銀行存款科目餘額表留存核對軌跡，如有不符應檢附具文件
    編製銀行調節表，交由財務主管覆核」（見原審卷二第143-
    150頁），可見費用申請人、財務人員、會計人員分為不同
    人時，始有分層負責、分層監督之效果，倘若為同一人得製
    作「銀行存款科目餘額表」並兼辦跑銀行業務，顯失監督制
    衡之效，上訴人知悉此事，基於善良管理人注意及忠實義務
    ，更應注意於事後核對對帳單或銀行帳戶存款餘額是否相符
    ，以免發生侵占情事，上開主張，不足為取。
  ⑶再依曹綜仁於另案二審陳述：我本件就是利用製作與銀行存
    摺實際的餘額不同的銀行餘額表給上訴人，用這樣的方式來
    隱瞞等語（見本院卷第240頁），於另案一審陳稱：上訴人
    有權限核對銀行帳戶餘額，如果他仔細對帳的話，其就不敢
    侵占了等語（見本院卷第230、231頁）。足證曹綜仁係利用
    其擔任出納與跑銀行之機會，且上訴人疏未於事後對帳之機
    會，始能遂行本件侵占行為。
  ⒋從而上訴人明知曹綜仁一人兼出納、跑銀行工作，有制衡上
    之漏洞，而未注意分配下屬工作，事後又未核對轉帳傳票（
    記帳憑證）與銀行實際交易之取款單、匯款單、對帳單或帳
    戶存摺明細（原始憑證）是否相符，以致曹綜仁得以遂行侵
    占犯行，堪可認定。被上訴人主張其怠忽職守，即屬有據。
    又兩造不爭執曹綜仁於106年11月24日至107年5月22日多次
    擅自提領、匯出被上訴人銀行帳戶之款項，及將客戶繳來之
    現金貨款據為己有（情形如原審卷二第59-63頁所示）達千
    萬元，扣除曹綜仁事後返還被上訴人之款項，尚有810萬532
    元未返還乙節，可見被上訴人抗辯其因上訴人怠忽職守之行
    為而受有810萬532元之損失等語，信屬有據。以上訴人僅需
    分配出納與跑銀行之工作與不同人，核對銀行實際交易之取
    款單、匯款單、對帳單或帳戶存摺明細此一簡單行為即可防
    止曹綜仁之侵占行為，上訴人未為之，以致曹綜仁得自106
    年11月24日起至107年5月22日長達半年間侵占被上訴人公司
    金錢，扣除其已償還部分，被上訴人損失尚高達810萬532元
    等情觀之，上訴人之未能忠實履行職務，未盡善良管理人注
    意義務一事，顯已對被上訴人及所營事業造成相當之危險，
    自屬情節重大，為維護企業管理紀律之建立，客觀上已難期
    待雇主採用解僱以外之懲處手段而繼續其僱傭關係。上訴人
    雖主張其行為至多符合工作規則第55條第3款第6目規定「其
    他因行為不當或業務過失，致公司遭受損失，情節重大」之
    情形，被上訴人僅得予以記大過、調職或降職。但以曹綜仁
    侵占期間達半年，上訴人於此等期間均未發現，且被上訴人
    遭侵占之金額高達千萬元，因曹綜仁事後返還一部分，而仍
    損失800餘萬元；及上訴人之未盡注意義務乃係其僅需使出
    納與跑銀行非同一人，核對資料此等簡易之事之違反等事比
    較，上訴人之行為實已達怠忽職守之程度，而非輕微之過失
    可言，客觀上實難期待雇主採用記過、調職、降職之方式繼
    續其僱傭關係。從而，被上訴人於107年6月26日以上訴人有
    工作規則第58條第1項第3款第1目所定「怠忽職務，致嚴重
    影響客戶利益或使公司遭受重大損失」之情形，且情節重大
    為由，依勞基法第12條第1項第4款規定終止契約，應為合法
    。
  ㈢上訴人請求確認僱傭關係存在，及自107年6月27日起至其復
    職之日止，按月給付薪資7萬8,000元，是否有理由？
 　 經查，被上訴人於107年6月26日終止勞動契約合法，前經論
    及兩造間勞動契約約已生終止之效力，是上訴人請求確認僱
    傭關係存在，及自107年6月27日起至其復職之日止，按月給
    付薪資7萬8,000元，為無理由。
六、綜上所述，上訴人依勞動契約，請求：㈠確認兩造間僱傭關
    係存在；㈡被上訴人應給付上訴人1萬400元，及自107年7月1
    日起至清償日止按週年利率5％計算之利息；㈢被上訴人應自1
    07年7月1日起至准上訴人復職日止，按月於每月末日給付上
    訴人7萬8,000元，及自各次月1日起至清償日止按週年利率5
    ％計算之利息，非屬正當，不應准許。假執行之聲請亦失所
    附麗，不應准許。從而原審所為上訴人敗訴之判決，理由雖
    與本院不同，但結論並無二致，仍應予以維持。上訴論旨指
    摘原判決不當，求予廢棄改判，為無理由，應駁回其上訴。
七、本件事證已臻明確，兩造其餘之攻擊或防禦方法及所用之證
    據，經本院斟酌後，認為均不足以影響本判決之結果，爰不
    逐一論列，附此敘明。
八、據上論結，本件上訴為無理由，依民事訴訟法第449條第2項
    、第78條，判決如主文。
中　　華　　民　　國　　109 　年　　11 　 月　  10　　日
                  勞動法庭
                        審判長法  官  李慈惠
                              法  官  謝永昌
                              法  官  趙雪瑛
正本係照原本作成。
如不服本判決，應於收受送達後20日內向本院提出上訴書狀，其
未表明上訴理由者，應於提出上訴後20日內向本院補提理由書狀
（均須按他造當事人之人數附繕本）上訴時應提出委任律師或具
有律師資格之人之委任狀；委任有律師資格者，另應附具律師資
格證書及釋明委任人與受任人有民事訴訟法第466條之1第1項但
書或第2項（詳附註）所定關係之釋明文書影本。如委任律師提
起上訴者，應一併繳納上訴審裁判費。
中　　華　　民　　國　　109 　年　　11　　月　　10　　日
　　　　　　　　　　　　　    書記官  郭晋良
附註：
民事訴訟法第466條之1（第1項、第2項）：
對於第二審判決上訴，上訴人應委任律師為訴訟代理人。但上訴
人或其法定代理人具有律師資格者，不在此限。
上訴人之配偶、三親等內之血親、二親等內之姻親，或上訴人為
法人、中央或地方機關時，其所屬專任人員具有律師資格並經法
院認為適當者，亦得為第三審訴訟代理人。